【裁判字號】    97,訴,1425
【裁判日期】    971111
【裁判案由】    返還停車位
【裁判全文】
臺灣高雄地方法院民事判決             97年度訴字第1425號
 原      告  丁○○
 訴訟代理人  鄭曉東律師
             魏緒孟律師
 被      告  丙○○
 訴訟代理人  徐萍萍律師
上列當事人間返還停車位事件，本院於民國97年10月28日言詞辯
論終結，判決如下：
      主      文
原告之訴駁回。
訴訟費用由原告負擔。
      事實及理由
一、原告主張：訴外人仁翔建設股份有限公司（下稱仁翔公司）
    於民國78、79年間在高雄市○○區○○段8 小段2395號土地
    上興建蘇富比大樓 (下稱系爭大樓)， 而該大樓中門牌號碼
    高雄市○○區○○路39號底層暨共同使用部分，係由仁翔公
    司登記為所有權人；而向仁翔公司買受系爭大樓並購買停車
    位者，仁翔公司均另出具承購車位證明書，及在車位配置圖
    上標明買得之車位編號，由承購戶取得車位使用權；原告於
    95年11月8 日因拍賣取得系爭大樓中上開門牌號碼39號底層
    房地，而編號25號停車位（下稱系爭停車位）自始即配屬於
    上開房地，未曾出售與其他區分所有權人，原告既取得上開
    房地所有權，則系爭停車位之使用權亦應一併移轉予原告，
    而被告無合法權源竟占用系爭停車位，並因而每月受有相當
    於租金新台幣（下同）2,000 元之利益；經原告催告被告仍
    拒絕返還；爰依分管契約、民法第767 條、第184 條、第17
    9 條之規定提起本訴。並聲明：(一)被告應將系爭停車位騰空
    並交還原告。(二)被告應自95年11月9 日起至騰空返還系爭停
    車位之日止，按月給付原告2,000 元。(三)訴訟費用由被告負
    擔。
二、被告則以：原告固因拍賣而購得系爭大樓上開建物，惟系爭
    停車位係因被告前向仁翔公司預購該大樓房屋及地下2 樓第
    13 、14 號上、下層機械式停車位，而因下層停車位故障無
    法使用，仁翔公司不願修繕，乃提供系爭停車位之空間予被
    告無償使用，並於92年11月間再次經區分所有權人會議確認
    由被告使用系爭停車位空間，是被告係基於分管契約而使用
    系爭停車位空間，又系爭停車位空間自仁翔公司交屋後即未
    劃為停車格，足見仁翔公司並未將之歸劃為停車位，原告自
    無可能因取得系爭建物而取得系爭停車位等語置辯，並聲明
    ：(一)駁回原告之訴。(二)訴訟費用由原告負擔。
三、兩造爭執及不爭執事項：
    不爭執部分：
  (一)原告因拍賣而於95年11月8 日取得系爭建物之所有權，此有
    建物登記謄本在卷可參。
  (二)系爭停車位於仁翔公司竣工時，係規劃為停車位，此有高雄
    市政府工務局函所附之竣工圖在卷可憑。
  (三)被告自原告取得系爭建物之所有權前即占用系爭停車位。
    爭執部分：
  (一)系爭停車位於仁翔公司出售該大樓建物及停車位時是否即為
    停車位？亦或僅為一般地下室空間？
  (二)原告有無因拍賣取得系爭建物之所有權而取得系爭停車位之
    使用權？
  (三)如原告主張為真，則被告每月受有之利益以若干為適當？
四、系爭停車位於仁翔公司出售該大樓建物及停車位時是否即為
    停車位？亦或僅為一般地下室空間？
    系爭停車位確自始即規劃為停車位空間並車位上標示有25號
    字號等事實，有高雄市政府工務局97年8 月11日高市工務建
    字第0970024204號函所附之 (79) 高市工建築使字第01860
    號使用執照及系爭大樓地下二樓竣工圖可參，且被告亦表示
    對於系爭停車位為建設局圖面上已經存在之事實不爭執 (97
    年9 月9 日言詞辯論筆錄)， 是系爭停車位於仁翔公司出售
    系爭大樓時已規畫為停車位之事實，應可認定。
五、原告有無因拍賣取得系爭建物之所有權而取得系爭停車位之
    使用權？
  (一)按民法第820 條第1 項規定共有物除契約另有訂定外，由共
    有人共同管理之。是共有人就共有物之管理，如無分管協議
    者，故應共同管理之，但如有分管協議存在，基於契約自由
    原則，各共有人間就共有物之使用、收益或管理，有約定其
    方法者，此即所謂之共有物分管契約，各共有人對於共有物
    之分管契約，均應受其拘束。亦即共有物之分管行為，應依
    協議方法而定。而公寓大廈之買賣，建商與各承購戶分別約
    定，該公寓大廈之共用部分或其基地之空地由特定共有人使
    用者，除別有規定外，應認共有人間已合意成立分管契約。
    又倘共有人已按分管契約佔有共有物之特定部分，他共有人
    嗣後將其應有部分讓與第三人，除有特別情事外，其受讓人
    對於分管契約之存在，通常即有可得而知之情形，而應受分
    管契約之拘束（最高法院91年度台上字第2477號判決意旨參
    照）。
  (二)系爭大樓係由仁翔公司起造並為原始所有權人，於建築完成
    時將各車位劃定特定之位置，並將部分車位之使用權連同單
    獨所有建物併為出售，仁翔公司將共同使用之應有部分移轉
    登記予各買受人，應認各共有人就其買受之特定車位有管理
    使用之協議，亦即共有人有就其分管部分為專有使用、收益
    權之分管協議甚明；則各車位買受人僅得依原分管約定位置
    繼續使用車位。被告於向仁翔公司買受系爭大樓門牌號碼31
    號8 樓房屋時，係買受號碼13、14號停車位之事實，為被告
    所自陳 (97年6 月23日民事答辯狀)， 且原告亦未為爭執，
    則依上開說明，被告依系爭大樓最初之分管契約約定所取得
    專有使用權之停車位應為編號13、14號之停車位，被告未依
    分管契約約定而取得系爭編號25號停車位之使用權固無疑義
    。
  (三)被告雖抗辯依第2 次分管契約約定取得系爭停車位使用權，
    惟未提出系爭大樓有何第2 次為分管協議重新分配停車位之
    證明或召開區分所有權人會議決議之證明，僅提出車位「承
    購認證書」登記表為憑，惟上開承購認證書係由住戶自行填
    寫書面之事實，業經原告陳明，核與證人即90年間系爭大樓
    主委甲○○陳述因車位停放狀況極亂而請管理員向住戶確認
    停放情形後所記載之詞相符；甲○○雖另提出88年會議紀錄
    ，惟依該會議紀錄所載，僅就非合法車位停靠及車位出租之
    情形為討論，並未就是否重新分管停車位為討論，且出席人
    員亦僅7 人，難認係區分所有權人會議等情，均有李明蒼所
    述及蘇富比大樓88年度開會會議紀錄可參 (97年10月7 日言
    詞辯論筆錄及126 頁會議紀錄)， 是被告此部分抗辯並無理
    由。
  (四)被告另以其於79年交屋入住系爭大樓後，即因所購買之14號
    停車位故障無法使用，仁翔亦不願修繕，故提供編號25號停
    車位予被告使用之詞，雖為原告所否認；然查系爭25號停車
    位確自80年9 月14日起即由被告使用迄今及仁翔公司在系爭
    大樓已無任何產權之事實，業據蘇富比大樓管理委員會陳報
    甚明，有97年7 月21日補正狀可佐，參以證人即系爭大樓82
    至83年間擔任主委之戊○○亦證稱其遷入系爭大樓居住時被
    告已在使用系爭25號停車位 (97年10月7 日)、 證人即70幾
    年至87年間先後擔任仁翔公司負責人之乙○○、吳汶達亦證
    稱25號車位沒有賣出去，系爭大樓使用一段期間後確有住戶
    反應上下機械式停車位有一層不好使用等語，足認被告確自
    80年間起即使用系爭停車位迄今；而證人乙○○、吳汶達雖
    否認仁翔公司曾同意被告使用系爭停車位，然2 人均曾長期
    居住於系爭大樓，亦均明知被告使用系爭停車位，如仁翔公
    司並未同意被告使用系爭停車位時，2 人何有未曾要求被告
    讓出停車位以供自行停放之理，是證人2 人此部分所述應非
    真實；況系爭大樓建物均已出售完畢，而被告自80年起即使
    用系爭停車位迄今，並無任何爭議，亦無任何人曾出面向被
    告主張為合法系爭停車位使用權人之事實，亦為兩造所不爭
    執，足認系爭停車位被告確實自80年間起即經仁翔公司之同
    意而使用迄今，否則不可能從未曾有人出面表示異議之理；
    參以原告買受之建物為系爭大樓最後賣出而屬仁翔公司所有
    者，而迄本件起訴時為止，並無任何人主張其為系爭停車位
    之使用人，依上開分管契約約定之意，固堪信系爭停車位仁
    翔公司確實並未附隨於系爭大樓其他建物出賣，應認仍保留
    在原告向本院民事執行處買受之上開建物共同使用範圍內。
  (五)惟仁翔公司就未賣出而仍屬其分管之範圍，既有使用、收益
    之權，如在不妨害他共有人分管範圍之前提下，將其分管部
    分交由他人用益或占有，於法並無不合，被告既自80年間起
    即因其買受之編號14號停車位故障，而經仁翔公司同意後使
    用系爭停車位迄今，應認仁翔公司已將系爭停車位之使用權
    交予被告使用，則被告於其買受之編號14號車位修復前占用
    系爭停車位即有合法權源。
  (六)原告係於95年9 月間向本院拍賣取得上開建物所有權及共同
    使用之應有部分，其所買受之範圍依上開說明雖包括系爭停
    車位之應有部分在內；惟本院執行處拍賣公告中並未記載附
    有停車位，點交時，亦未包括停車位，有本院不動產權利移
    轉證書、民事執行處通知在卷可憑，是拍賣公告內既未記載
    附有停車位，則原告於買受系爭大樓上開建物時，就其並未
    同時取得系爭停車位使用權之事實，亦屬可得而知，又原告
    係自仁翔公司處經拍賣程序而買得上開建物，自應繼受前手
    之權利義務關係，而仁翔公司既早於80年間已將系爭停車位
    使用權交由被告使用已如上述，原告雖可繼受仁翔公司就系
    爭停車位基於分管契約約定之權源，惟就仁翔公司已長期同
    意被告使用系爭停車位之約定，亦應同時繼受，始符公平原
    則，則於原告未證明仁翔公司已將被告買受之編號14號停車
    位修復前，原告自不得請求被告交還系爭停車位。
六、如原告主張為真，則被告每月受有之利益以若干為適當？
    被告係因其買受之編號14號停車位故障而經仁翔公司同意使
    用系爭停車位，則原告未證明將上開14號停車修復前應不得
    請求被告交還系爭停車位，則被告使用系爭停車位既有合法
    權源，即無不當得利可言，原告請求被告返還相當於租金之
    不當得利，於法即無依據。
七、綜上所述，原告本於系爭建物共有人間分管契約約定，請求
    被告謄空交還系爭停車位及自95年11月9 日起按月返還相當
    於租金之不當得利，均無理由，應予駁回。
八、本判決事證已臻明確，兩造之其餘主張攻擊防禦方法及舉證
    ，經核均不足影響判決結果，爰不一一論述。
九、據上論結：本件原告之訴為無理由，依民事訴訟法第78條，
    判決如主文。
中    華    民    國    97    年    11    月    11    日
                  民事第五庭    法  官  林玉心
正本係照原本作成。
如不服本判決，應於送達後20日內，向本院提出上訴狀並表明上
訴理由，如於本判決宣示後送達前提起上訴者，應於判決送達後
10日內補提上訴理由書（須附繕本）。
中    華    民    國    97    年    11    月    11    日
                                書記官  鄭淑華


司法院資訊處製作；財團法人民間司法改革基金會備份。
